【裁判字號】    89,易,478
【裁判日期】    900920
【裁判案由】    贓物
【裁判全文】
臺灣宜蘭地方法院刑事判決                          八十九年度易字第四七八號
    公  訴  人  臺灣宜蘭地方法院檢察署檢察官
    被      告  乙○○
右列被告因贓物案件，經檢察官提起公訴（八十八年度偵字第三四五六號），本院判
決如左：
    主  文
乙○○無罪。
    理  由
一、公訴意旨略以：被告乙○○明知自不詳姓名年籍之人所交付之世華聯合商業銀行
    後埔分行為付款人，支票號碼ＵＷ0000000號，發票人為戴耀宗，面額新
    台幣（下同）五十萬元之支票一紙，係屬來歷不明之贓物（上述支票係甲○○所
    有，於八十八年二月一日下午六時許，在台北縣永和市○○路一二八巷十二號二
    樓之住處遭竊）竟予收受，而於八十九年三月九日，至前開銀行營業處所提示右
    開支票，存入於其所開立之中興銀行雙和分行之帳戶內。嗣因甲○○發覺支票失
    竊，即通知發票人戴耀宗方面前往上址銀行辦理支票止付，而循線查獲上情。因
    認被告涉犯刑法第三百四十九條第一項之收受贓物罪嫌等語。
二、按犯罪事實應依證據認定之，無證據不得推定其犯罪事實；又不能證明被告犯罪
    者，應諭知無罪之判決；刑事訴訟法第一百五十四條、第三百零一條第一項分別
    定有明文。又事實之認定，應憑證據，如未能發現相當證據，或證據不足以證明
    ，自不能以推測或擬制之方法，為裁判基礎（最高法院四十年台上字第八六號判
    例參照）。且刑事訴訟上證明之資料，無論其為直接或間接證據，均須達於通常
    一般之人均不致有所懷疑，而得確信其為真實之程度，始得據為有罪之認定，若
    有關於被告是否犯罪之證明未能達此程度，而有合理懷疑之存在，致使無從形成
    有罪之確信，根據「罪證有疑，利於被告」之證據法則，即不得遽為不利被告之
    認定（最高法院七十六年度臺上字第四九八六號判例參照）。公訴人認被告涉犯
    上開贓物罪嫌，係以前述支票確係告訴人甲○○所失竊，業據告訴人供明在卷，
    且有票據掛失止付通知書及退票理由單在卷足參，而被告所稱江國德之友人其並
    無法明確告知年籍資料，經調取戶政資料係被告所述篩選較相近之江國德到庭供
    其指認，然並非伊所指之人，再被告供稱前開帳戶之印鑑章於開完戶頭後即由其
    取回保管，然卷附七萬元（起訴書誤載為五十萬元）之取款憑條上確蓋有自其住
    處搜得之前開印鑑章相同之印文，此有扣案之印鑑一枚及法務部調查局八十九年
    八月十九日（八九）陸（二）字第八九０五六三五二號鑑定通知書附卷可稽，況
    依一般人觀點，應知存摺隨意交由他人使用可能有不預期之損害發生，被告豈有
    不知之理等語，為其依據。訊據被告乙○○堅決否認涉有收受贓物之犯行，辯稱
    ：帳戶是我借給友人江國德使用，他是我朋友許曉晴的男友，當時他說要還我錢
    ，要我開個帳戶可以方便匯錢還我，還要我把存摺借給他，當時我沒有懷疑就把
    存摺、提款卡都拿給他，我從未使用該帳戶，我知道他以前住永和市○○路附近
    ，後來一直都沒有找到他，當時去開戶時是與江國德去開戶的，他在外面等我進
    去開戶，通訊地址是他要我寫的，留下的大哥大號碼0000000000號是
    許曉晴的，取款憑條上的印文不是我蓋的，那個印章一直放在家裡，沒有拿給他
    使用，我也不知道有何意見等語。
三、經查：
（一）前述支票確係告訴人甲○○所失竊，嗣後經提示存入被告開立之中興商業銀行
      （以下簡稱中興銀行）帳戶內之事實，雖經告訴人指訴在卷，並有該支票影本
      、票據掛失止付通知書、票據遺失申報書及退票理由單在卷可參，然尚難憑此
      即認支票係被告所收受而提示存入其帳戶。
（二）被告前開中興銀行帳戶之通訊地址係台北縣永和市○○街二十一巷二號三樓，
      而聯絡電話號碼係0000000000號，此有中興銀行函覆之開戶資料在
      卷可參。然經本院查詢結果，實際上並不存在上開地址，此有法務部戶役政連
      結作業系統影印資料附卷可參。又0000000000號名義上之申請使用
      人為丙○○，帳單地址為台北市○○區○○路五十八號三樓，此有遠傳電信股
      份有限公司之行動電話申請使用人資料可為參照，經本院囑託台灣屏東地方法
      院訊問證人丙○○，證人丙○○證述：我沒有使用過0000000000號
      行動電話，都不認識江國德、許曉晴、乙○○三人，未曾居住過台北市○○區
      ○○路五十八號三樓，我只是身份證曾經遺失而已等語，顯見被告前述中興銀
      行帳戶上所留下之通訊地址係虛構之處所、聯絡電話亦係冒用丙○○名義所申
      請使用。若被告存心利用該帳戶作為犯罪之用，何以留下虛構之通訊地址、冒
      用他人名義申請使用之聯絡電話，卻以真實姓名開戶，顯然與常情相違，本院
 認為此部分存有合理懷疑之情形，應作有利於被告之認定，是被告辯稱該帳戶
      係供友人江國德所使用，地址及聯絡電話都是江國德所留的等語，堪予採信。
      另證人楊天誠證述：被告平常均與丈夫同住於台中，直到八十八年間其先生才
      離職等語，被告所提出其丈夫於八十八年三月五日之離職證明書；及公訴人傳
      訊之證人江國德既非被告所指稱之人，均核與本案無關，附此敘明。
（三）至該帳戶曾經交易使用之八十八年三月十九日之七萬元取款憑條上之「乙○○
      」印文，與被告所有開立帳戶所用之「乙○○」印鑑，經檢察官送法務部調查
      局比對，印文特徵相符，此有該局八十九年八月十九日（八九）陸（二）字第
      八九０五六三五二號鑑定通知書附卷可稽，然而該「乙○○」印鑑章並非以特
      別字型加以篆刻，具有仿造之可能性。而本院調取被告前述中興銀行帳戶曾經
      交易使用之八十八年三月十九日之七萬元取款憑條原本、八十八年三月五日簽
      有「乙○○」字樣之存款憑條原本、八十八年三月三日開戶時之存款憑條原本
      （其餘經中興銀行回函表示無法調取），並檢送被告答辯狀、歷次偵、審開庭
      之訊問筆錄、平日所寫之藥帖、郵局劃撥單及命被告當庭書寫含有前述存、取
      款憑條上字跡、數字之相同樣式中興銀行存、取款憑調各五份，函請法務部調
      查局作筆跡鑑定，經該局回函表示無法歸納其書寫及筆劃等特徵，雖有極少數
      筆劃特徵近似，但無法據以認定中興銀行存、取款憑條原本上之字跡是否為被
      告所親自書寫，此有該局九十年八月十六日（九０）陸（二）字第九００四六
      ０九一號回函及所附鑑定分析表在卷可參，是就筆跡鑑定部分，並無法認定是
      否為被告所書寫。公訴人雖以該存款憑條上與被告所有印鑑章之印文相符，而
      推論前述帳戶確為被告所使用，進而認為經提示之前述五十萬元支票即為被告
      所收受之贓物，然本院認為單憑具有仿造可能性之印文相符結果，實無法認定
      該帳戶曾為被告所使用，亦不能以此推論五十萬元之支票係經被告提示存入而
      為被告所收受之贓物。
    綜上所述，公訴人所舉之證據尚有合理懷疑之情形存在，無法證明被告涉有收受
    贓物之犯行，此外，本院本院復查無其他積極證據足以認定被告確有公訴人所指
    訴之犯行，不能證明被告犯罪，依法應諭知無罪之判決。
據上論斷，應依刑事訴訟法第三百零一條第一項，判決如主文。
本案經檢察官廖允松到庭執行職務。
中      華      民      國      九十      年      九      月     二十   日
                                  臺灣宜蘭地方法院刑事第二庭
                                          法  官  林俊廷
右正本證明與原本無異。
如不服本判決，應於判決送達後十日內，向本院提出上訴狀（應附繕本）。
                                          書記官  陳憲文
中      華      民      國      九十      年      九      月    二十一  日


司法院資訊處製作；財團法人民間司法改革基金會備份。
